臺灣臺中地方法院刑事判決　　　　　　　　　　　　九十一年度易字第一八九八號
　　公　訴　人　臺灣臺中地方法院檢察署檢察官
　　被　　　告　乙○○
　（公訴人誤繕為甲○○）
　　　　　　　　丙○○
右被告等因傷害等案件，經檢察官提起公訴（九十一年度偵字第一０一三四號），本
院判決如左：
    主  文
乙○○無罪。
丙○○被訴普通傷害部分公訴不受理。
    理  由
壹、無罪部分：
一、公訴意旨略以：被告乙○○（公訴人誤繕為甲○○）於民國九十一年五月十八日
    十四時三十分許，明知飲酒後，已不能安全駕駛動力交通工具，竟仍騎乘車牌號
    碼ＶＴＲ－七三八號輕型機車，其後搭載其妻丙○○，沿臺中縣大肚鄉○○路南
    往北方向行駛於外車道，行經該路段與福利路口欲左轉進入福利路，原應注意左
    轉時應讓直行車先行，並應遵守道路交通號誌之指示，而依當時情形，又無不能
    注意之情事，竟疏未注意該路段南往北方向燈光號誌為綠燈，東往西方向號誌為
    紅燈，其應讓直行車先行或應停止於路口等候東往西方向號誌轉為綠燈始得行駛
    進入福利路，竟冒然自外車道左轉駛入，適丁○○駕駛車號Ｃ五－八四一０號自
    小客車沿臺中縣大肚鄉○○路南往北方向行駛於內側車道，見狀緊急煞車，兩車
    始未碰撞。嗣經丁○○報警處理，對被告乙○○、丙○○二人實施酒精成份測試
    ，乙○○吐氣所含酒精成份達每公升一˙四六毫克、丙○○達每公升零˙九一毫
    克。因認被告乙○○涉犯有刑法第一百八十五條之三之服用酒類，不能安全駕駛
    動力交通工具罪嫌等語。
二、按犯罪事實應依證據認定之，無證據不得推定其犯罪事實；又不能證明被告犯罪
    者，應諭知無罪之判決，刑事訴訟法第一百五十四條、第三百零一條第一項分別
    定有明文。次按事實之認定，應憑證據，所謂證據，須適於為被告犯罪事實之證
    明者，始得採為斷罪資料，如未能發現相當證據，或證據不足以證明，自不能以
    推測或擬制之方法以為裁判基礎；又認定不利於被告之事實，須依積極證據，苟
    積極證據不足為不利於被告事實之認定時，即應為有利於被告之認定，更不必有
    何有利之證據，最高法院五十三年臺上字第二七五０號、三十年上字第八一六號
    、四十年臺上字第八六號分別著有判例可資參照。又認定犯罪事實應依證據，為
    刑事訴訟法所明定，故被告否認犯罪事實所持之辯解，縱屬不能成立，仍非有積
    極證據足以證明其犯罪行為，不能遽為有罪之認定，此最高法院三十年上字第一
    八三一號亦著有判例。
三、本件公訴人認被告乙○○涉犯有刑法第一百八十五條之三之服用酒類，不能安全
    駕駛動力交通工具罪嫌，無非係以被告乙○○雖辯稱：當天是其妻丙○○騎車載
    伊云云。而經檢察官訊之被告丙○○亦坦承確係伊騎車載乙○○。然查：上揭事
    實業據告訴人丁○○指述歷歷。且經隔離訊問被告乙○○所稱當日丙○○載伊上
    機車之地點，核與丙○○所供承之地點不符。而被告甲○○亦坦承平日該機車係
    由其騎乘等情。參以本件案發當時，被告二人均有飲酒後吐氣所含酒精成份逾越
    規定之情事，告訴人應不至於有捏詞誣指被告乙○○騎車肇事乙事之必要，是其
    指述應認為真。被告乙○○前揭所辯不足採信，被告丙○○辯稱係其騎車乙情，
    顯係迴護被告乙○○之詞，亦不足採。復有道路交通事故調查報告表、臺中市警
    察局舉發違反道路交通管理事件通知單、酒精成份測試單等附卷可稽，為其論據
    。惟訊據被告乙○○則堅決否認有何酒後駕駛機車之犯行，辯稱：當時機車不是
    伊所騎，伊當時確實喝醉酒了，無法騎駛機車，機車是伊太太丙○○所騎，伊僅
    是被載等語。
四、本院查：（一）、本件經詢之證人即被害人丁○○於本院審理時到庭結證稱：「
    當時驚嚇過度，我已經忘記了，我沒有印象了。當時我開車，被告他們與我同向
    ，他們正要轉彎，他們的機車正好倒在我的前面，丙○○先走到樹下，然後又走
    回來，機車倒下時，我有看到他們二人都站起來，我沒看到何人先站起來，我在
    駕駛座的位置看出去時，丙○○是站比較前面，乙○○是站比較靠近我的車頭的
    位置，丙○○是站比較遠的位置（問：何人騎機車？）」；「因為丙○○現場有
    打我，而我又沒有辦法很明確確定到底是何人騎機車，我怕丙○○會繼續打我，
    所以跟警察說可能是乙○○騎機車的，因為我當時很緊張，一時無法很明確確定
    是何人騎機車的。且直到目前為止，我也無法確定事發時是何人騎機車的，但我
    知道他們二人當時都有喝酒，乙○○並沒有打我，當時乙○○看起來，好像喝了
    很多酒，我也無法確定當時丙○○是否側坐在機車後座（問：為何警、偵訊都說
    是乙○○騎機車？）等語（詳見本院九十一年十月十六日審判筆錄）。參照以證
    人即被害人丁○○於檢察官偵查中所陳述稱：「沒有。我停紅燈的時候，我的右
    邊有停一台車子，當時我沒有看到機車在哪裡；我的方向是綠燈我才起步要直行
    （問：車禍發生前有無看到車子停在哪裡等號誌？）」等詞（詳見偵查卷第五十
    一頁，另可對照偵查卷第十二頁背面警訊筆錄）。衡情證人即被害人丁○○既係
    於等停紅燈正於綠燈剛要起動開走時，突然被告二人所騎駛之機車欲左轉逆向行
    駛，當時等停紅燈時證人丁○○右邊適有停一部車子，致使其沒有看到機車在哪
    裡，從而證人丁○○上開所證稱之：當時伊開車，被告他們與伊同向，他們正要
    轉彎，他們的機車正好倒在伊的前面；且伊又沒有辦法很明確確定到底是何人騎
    機車，伊因怕丙○○會繼續打伊，所以跟警察說可能是乙○○騎機車的，因為伊
    當時很緊張，一時無法很明確確定是何人騎機車的。且直到目前為止，伊也無法
    確定事發時是何人騎機車的，伊也無法確定當時丙○○是否側坐在機車後座乙節
    ，應係屬實。（二）、依上開證人丁○○所為之證詞（即機車倒下時，我有看到
    他們二人都站起來，我沒看到何人先站起來，我在駕駛座的位置看出去時，丙○○是站比較前面，乙○○是站比較靠近我的車頭的位置，丙○○是站比較遠的位
    置），再對比偵查卷內所附之肇事現場照片可知，如依證人丁○○所言，則應可
    認定當時確係由被告丙○○騎駛機車搭載被告乙○○無誤。（三）、又依醫學文
    獻所知，單次飲用酒精後之生理、心理變化，主要與代謝酒精的兩種主要酵素乙
    醇去氫脢（簡稱ＡＤＨ）及乙醛去氫脢（簡稱ＡＬＤＨ）有關，ＡＤＨ作用乃將
    血液內之乙醇代謝為乙醛，因而決定酒精代謝之快慢，而ＡＬＤＨ則再將產生之
    乙醛進一步代謝，最後成為其他碳水化合物，而「飲酒後會產生臉潮紅、頭痛、
    心跳加速等自主神經系統亢奮現象，主要乃與乙醛在血液中蓄積的程度有關」。
    雖然ＡＬＤＨ的代謝功能會因個人體質而有所差異，故每個人飲酒後之生理反應
    不同，惟ＡＤＨ則個別差異不大，因此同種族間之酒精清除率相近，一般而言飲
    用同量酒精後對每個人之身體影響應屬類似，故依血中酒精濃度得判定酒精對於
    人體影響之程度，當血中酒精濃度於呼氣濃度值達每公升０‧二五毫克時，將造
    成飲酒者輕度協調功能降低；呼氣濃度值達每公升０‧五０毫克時，飲酒者之反
    應較慢、感覺減低、影響駕駛；呼氣濃度值達每公升０‧七五毫克時，則其思想
    及個性行為均出現改變；呼氣濃度值達每公升一‧０毫克時，飲酒者甚至會有步
    態不穩、噁心嘔吐及精神混惑不清晰等不同程度之輕、重度中毒症狀，業據行政
    院國軍退除役官兵輔導委員會臺北榮民總醫院八十八年八月五日（八八）北總內
    字第二六八六八號函解釋甚明。經查，本件被告乙○○於事發後二小時餘經警方
    測試其血液中所含酒精濃度及轉換為吐氣所含酒精成分則高達每公升一‧四六毫
    克，此有光田綜合醫院（急）生化檢驗報告單一紙附卷可稽，足認被告乙○○於
    事發當時之吐氣所含酒精成分應更高於每公升一‧四六毫克無訛。若依上開函所
    示（依卷內上開函所示：呼氣所含酒精濃度於每公升一‧五毫克時，其中毒症狀
    為說話不清楚、感覺喪失、視力模糊等），則被告乙○○於事發當時是否仍有辦
    法騎駛機車載人尚非無疑。再參以本件被告乙○○若確係由其所騎駛機車，衡情
    當無於警、偵訊中及本院審理時故為誣陷其妻即被告丙○○酒後駕車之可能，而
    同時使自己及其妻丙○○二人均陷於觸犯刑章必要，是以被告乙○○上開所辯：
    當時機車不是伊所騎，伊當時確實喝醉酒了，無法騎駛機車，機車是伊太太丙○○所騎，伊僅是被載乙情，應可採信。此外，復查無其他積極證據足資證明被告
    乙○○有何服用酒類，不能安全駕駛動力交通工具之犯行，不能證明被告乙○○
    犯罪，揆諸首揭說明，自應諭知被告乙○○為無罪之判決，以免冤抑。
五、至被告丙○○所涉犯刑法第一百八十五條之三之服用酒類，不能安全駕駛動力交
    通工具罪嫌，則應由檢察官另行依法處理，併此敘明。
貳、不受理部分：
一、公訴意旨略以：被告丙○○與乙○○二人於九十一年五月十八日十四時三十分許
    ，明知飲酒後，已不能安全駕駛動力交通工具，竟仍由被告乙○○騎乘車牌號碼
    ＶＴＲ－七三八號輕型機車，其後搭載其妻被告丙○○，沿臺中縣大肚鄉○○路
    南往北方向行駛於外車道，行經該路段與福利路口欲左轉進入福利路，原應注意
    左轉時應讓直行車先行，並應遵守道路交通號誌之指示，而依當時情形，又無不
    能注意之情事，竟疏未注意該路段南往北方向燈光號誌為綠燈，東往西方向號誌
    為紅燈，其應讓直行車先行或應停止於路口等候東往西方向號誌轉為綠燈始得行
    駛進入福利路，竟冒然自外車道左轉駛入，適丁○○駕駛車號Ｃ五－八四一０號
    自小客車沿臺中縣大肚鄉○○路南往北方向行駛於內側車道，見狀緊急煞車，兩
    車始未碰撞。詎被告丙○○竟因而心生不滿，下車向丁○○理論，並基於普通傷
    害之故意，拉扯並毆打丁○○，將郭女摔倒在地後復拉扯其頭髮拖行數步，致郭
    女受有下唇擦傷、胸壁擦傷、左膝瘀傷等傷害。因認被告丙○○涉犯有刑法第二
    百七十七條第一項之普通傷害罪嫌。
二、按告訴乃論之罪，其告訴經撤回者，應諭知不受理之判決，此為刑事訴訟法第三
    百零三條第三款所明定。
三、查本件被告丙○○因普通傷害案件，經檢察官提起公訴，認被告係涉犯刑法第二
    百七十七條第一項之普通傷害罪，依同法第二百八十七條前段之規定，係屬告訴
    乃論之罪，茲經告訴人丁○○於第一審辯論終結前當庭撤回告訴，依照前開法條
    之規定，自應諭知被告丙○○為不受理之判決。
據上論斷，應依刑事訴訟法第三百零一條第一項、第三百零三條第三款，判決如主文
。
本案經檢察官蔡曉崙到庭執行職務。
中      華      民      國      九十一      年      十    月    三十    日
    臺灣臺中地方法院刑事第六庭
                                      法  官  許  旭  聖
右正本證明與原本無異。
如不服本判決，應於判決送達後十日內向本院提出上訴狀（應附繕本），上訴於
臺灣高等法院臺中分院。
                                      書記官
中      華      民      國      九十一      年      十    月    三十    日
